【裁判字號】    90,上訴,159
【裁判日期】    900307
【裁判案由】    殺人未遂等
【裁判全文】
臺灣高等法院高雄分院刑事判決                  九十年度上訴字第一五九號
     上訴人
     即被告   甲○○
    指定辯護人   本院公設辯護李佩娟
右上訴人因殺人未遂案件，不服台灣高雄地方法院八十九年度訴緝字第三七號中華民
國八十九年十一月二十七日第一審判決（起訴案號：台灣高雄地方法院檢察署八十八
年度偵字第一三八五五號），提起上訴，本院判決如左：
    主  文
上訴駁回。
    事  實
一、甲○○與丙○○、林圳秀、乙○○四人，同係設於高雄縣鳳山市○○路一五二號
    澄清湖無線電計程車文山電台同事，丙○○係電台主任，管理電台內計程車無線
    電作業等一切事務，因甲○○平日經常利用無線電通話系統向無線電接聽小姐開
    黃腔，履經丙○○制止無效，丙○○乃於民國（下同）八十八年四月五日凌晨二
    時三十分許，囑咐電台小姐將甲○○之無線電通話系統關閉，招致甲○○心生不
    滿，旋即自外打電話至電台要接聽小姐通知丙○○至附近殯儀館談判，因丙○○
    依約至現場未遇見甲○○，乃先行返回，甲○○乃又打電話至電台欲約丙○○談
    判，丙○○未予理會，甲○○乃夥同四、五名不詳姓名之成年男子，駕駛伊營業
    用計程車至該電台附近環繞，並自車內向當時在電台內之丙○○放話稱：「有膽
    量，到鳳山市○○路與文化路口」等語後，隨即駕車離去，當時一同在電台內休
    息之林圳秀、乙○○二人見對方車內人數眾多，顧念丙○○安危，乃與丙○○分
    別駕車尾隨甲○○同往上址，詎甲○○見林圳秀、乙○○二人共乘一車先抵達現
    場後，竟與該數名不詳姓名年籍之男子等人，共同基於傷害之犯意聯絡，分持木
    製球棒等木棍，朝林圳秀、乙○○身體等處攻擊，致林圳秀受有左前額裂傷、左
    側胸壁挫傷、左肩瘀傷，乙○○則受有左腓骨骨折、頭皮撕裂傷等傷害，甲○○
    等人見林圳秀、乙○○二人受傷不支倒地後，旋即罷手駕車離去，嗣經隨後趕至
    之丙○○通知站台內其它人員將林圳秀、乙○○二人送醫後，甲○○於當日早上
    又打電話至電台示威，丙○○、林圳秀、乙○○三人恐甲○○再度尋釁，乃於八
    十八年四月十四日報警處理。
二、案經林圳秀、乙○○訴請高雄市政府警察局新興分局移送臺灣高雄地方法院檢察
    署檢察官偵查起訴。
    理  由
一、訊據上訴人即被告對其因不滿告訴人丙○○於前開時日將其營業用之計程車無線
    電系統關閉，而先約其至殯儀館附近談判未果，遂駕車至高雄縣鳳山市○○路一
    五二號文山電台找丙○○，嗣於高雄縣鳳山市○○路與文化路口，持木製球棒將
    林圳秀、乙○○打傷等右揭事實，固坦承不諱，惟矢口否認有何殺人未遂犯行，
    並否認有夥同四、五名男子共同至電台約丙○○至高雄縣鳳山市○○路與文化路
    口，並與該數名男子共同於該址毆傷林圳秀、乙○○二人等部分犯行，辯稱：當
    天僅被告一人至電台找丙○○，因見人多而作罷，係丙○○、林圳秀、乙○○等
    人於被告離去時，林、黃二人受丙○○之命跟蹤及毆打被告，駕車尾隨追趕至該
    路口，先用車身撞被告所駕駛之車輛，被告始停車，林圳秀、乙○○二人見被告
    下車便趨前欲毆打被告，被告始跑回車上取出球棒往林、黃二人身上亂棒揮打，
    以求自衛云云。惟查，被告因當日遭告訴人丙○○將其營業用之計程車無線電系
    統關閉，而先約其至附近殯儀館談判未果後，旋即夥同四、五名不詳姓名年籍之
    男子，駕駛伊營業用計程車至上址電台向再電台內之丙○○放話約其至高雄縣鳳
    山市○○路與文化路口，當時一同在電台內休息之告訴人林圳秀、乙○○二人見
    對方車內人數眾多，顧念丙○○安危，乃與丙○○分別駕車尾隨被告同往上址，
    因林圳秀、乙○○二人共乘一車先抵達現場，而遭被告與該數名不詳姓名年籍之
    男子等人，分持木製球棒等木棍攻擊致受前揭傷害等情，除據告訴人丙○○、林
    圳秀、乙○○於警訊及本院分別陳明外，並經當時一同在該電台內之其他計程車
    司機即證人周添財、康國清分別於原審證稱：伊起先有與丙○○至殯儀館，但未
    見到被告，伊等返回電台，後來聽到電台廣播有同事在高雄縣鳳山市○○路與文
    化路口受傷，伊等便前往查看，到達時已見林圳秀、乙○○二人受傷倒地等語可
    佐（見一審八十九年六月十三日審判筆錄），並有林圳秀、乙○○二人傷勢之診
    斷證明書各一紙附卷供參，觀之該二人所受傷勢，並非輕微，且林圳秀、乙○○
    二人係共乘一車一同到場，倘若被告確實僅其一人在場，則以林圳秀、乙○○二
    人，人數既較被告為多，自可合力對抗被告，而不致雙雙掛彩，甚至二人均不支
    倒地送醫，而被告之身體竟無任何傷勢，且可從容離開現場，足見當時被告一方
    之人數顯較林圳秀、乙○○二人為多，被害人等指訴遭被告及約四、五名男子共
    同毆打一情，應堪以採信，被告辯稱僅其一人打傷林圳秀、乙○○二人，顯屬避
    重就輕之卸詞，要無可採。而被告當日確曾約告訴人丙○○至殯儀館附近談判未
    果後，經查知丙○○人在電台內，遂又至電台找丙○○談判，及打傷林圳秀、乙○○二人所持之球棒係自被告所駕駛之車上取得等情，既為其所自承，則其確實
    有夥同四、五名男子分持球棒等木棍，至電台約告訴人丙○○至高雄縣鳳山市○○路與文化路口之事實無訛，足見被告等人係見林圳秀、乙○○二人先抵達現場
    ，即分持球棒等木棍毆打林、黃二人，被告與該數名男子有共同之傷害犯意聯絡
    無疑，其另辯稱係告訴人於伊離去時，駕車尾隨追趕至該路口追撞伊所駕駛之車
    輛且驅前欲毆打伊，為求自保始返回車上取出球棒朝林圳秀、乙○○二人揮打自
    衛云云，應非真實，不足採信。本件罪證明確，被告之犯行堪以認定。
二、核被告所為，係犯刑法第二百七十七條第一項之傷害罪。被告與四、五名不詳姓
    名之成年男子，就上開犯行，有犯意聯絡及行為分擔，均為共同正犯。又被告以
    一傷害犯意，同時將告訴人林圳秀、乙○○二人毆傷，侵害二個身體法益，係一
    傷害行為觸犯二個傷害罪，應依刑法第五十五條論以一傷害罪。公訴人認被告之
    犯行，應論以刑法第二百七十一條第二項、第一項之殺人未遂罪，無非係以告訴
    人林圳秀、乙○○二人之頭部均有受傷，且於警訊時均稱被告當時高喊：「打死
    他們」等語為其依據。惟按殺人與傷害致死或傷害之區別，在於下手加害時有無
    死亡之預見。至於受傷處是否致命部位，及傷痕之多寡，輕重如何，僅足認定有
    無殺意之參考，原不能作為區別之絕對標準，有最高法院十九年上字第七一八號
    判例要旨可稽。且按持刀砍人，是否有殺人之決意，原應參酌當時情況對其為之
    動機，視其下手之情形及砍向之部位，與受傷之輕重等等，以為綜合之判斷，殊
    不能以口頭之「給你死」或「殺」之詞語，即謂其有殺人之意思。亦有最高法院
    七十八年度台上字第五二一六號判決可參考。經查，被告與告訴人林圳秀、乙○○並無仇恨，且被告當時所約之對象係另一告訴人丙○○（未受傷），非林、黃
    二人一情，分據被告及告訴人丙○○、林圳秀、乙○○陳明在卷可按，而原審嗣
    就被告行兇之時有無說任何言語一節，分別訊問告訴人三人時，告訴人乙○○固
    仍稱：有聽到對方有人說要打死我們，然稱當時僅一人出聲，應是被告等語（與
    警訊時稱被告等人均高喊「打死他們」等語不符），惟告訴人林圳秀表示未聽見
    任何有人高喊「打死他們」等聲音（見一審八十八年八月三日訊問筆錄），而丙○○係林、黃二人受傷嗣後始到達現場，自未見聞被告毆打林、黃二人之實際情
    形，是告訴人三人嗣於原審指訴之情節，已與渠等於警訊中陳稱均有聽見被告等
    人高喊「打死他們」一情不符，此部分之前後供述，顯有瑕疵，自難盡信，參之
    被告將林、黃二人毆打倒地後，即罷手離去，復據告訴人丙○○於原審陳明，及
    告訴人林圳秀、乙○○當時頭部雖均有受傷，惟其它部位如肩膀、胸部等亦有傷
    情，且均屬裂傷、挫傷、瘀血等皮肉傷害，而告訴人乙○○於當日送醫治療後，
    當日即離開醫院返家，另林圳秀之傷勢於治療數日後即可康復，現林、黃二人均
    已康復，有上開告訴人二人之診斷證明書所載之病歷資料在卷可參，顯見被告下
    手當時應無致告訴人於死之故意，且告訴人受傷之部位及實際造成之傷害亦均無
    致命之可能性，被告應無殺人之犯意，其應僅係基於傷害之犯意為之，當可認定
    ，公訴意旨認被告所犯係殺人未遂罪，容有誤會，惟起訴之基本社會事實相同，
    依法變更起訴法條。
三、原審以被告傷害犯行明確，變更檢察官此部分起訴法條（刑法第二百七十一條第
    二項、第一項），適用刑法二十八條、第二百七十七條第一項、第五十五條，罰
    金罰鍰提高標準條例第一條前段規定，審酌被告因不滿告訴人丙○○對於電台無
    線電系統使用之管理，即夥同數名男子攜帶木棍等兇器，至電台約其至案發地點
    鬥毆挑釁，嗣將無關之告訴人林圳秀、乙○○二人毆傷，顯見其有暴力傾向，且
    事後復打電話示威挑釁，益見其惡性非輕，迄今仍未與告訴人達成和解，及其犯
    罪後之態度等一切情狀，量處有期徒刑八月。至被告與四、五名男子行兇當時所
    持之木質球棒等木棍，雖係被告所有供其犯罪時所用之兇器，惟既未扣案，為免
    日後執行困難，故不為沒收之諭知，認事用法核無違誤，量刑尚稱妥適，被告上
    訴意指仍執前詞指摘原判決此部分不當，為無理由，應予駁回。
四、據上論斷，應依刑事訴訟法第三百六十八條，判決如主文。
本案經檢察官郭振昌到庭執行職務。
中    華    民    國      九十      年       三       月      七        日
                              臺灣高等法院高雄分院刑事第二庭
                                  審判長法官  曾永宗
                                  法官  鄭月霞
                                        法官  邱永貴
右正本證明與原本無異。
檢察官如不服本判決，應於判決送達後十日內向本院提出上訴狀，其未述理由者並
應於提出上訴狀後十日內向本院補提理由書（應附繕本)。
被告不得上訴。
                                      書記官  周能智
中    華    民    國      九十      年       三       月       九       日
附錄法條：
刑法第二百七十七條第一項。
傷害人之身體或健康者，處三年以下有期徒刑，拘役或一千元以下罰金。
                                                                        Ｋ


司法院資訊處製作；財團法人民間司法改革基金會備份。
